臺灣橋頭地方法院民事判決
111年度橋簡字第576號
原      告  王姵儒  
被      告  簡雅妹  

上列當事人間請求損害賠償事件，本院於民國111年9月14日言詞
辯論終結，判決如下：
    主  文
一、被告應給付原告新臺幣13萬9,956元，及自民國111年2月16
    日起至清償日止，按年息5%計算之利息。
二、訴訟費用由被告負擔。
三、本判決第一項得假執行；但被告如以新臺幣13萬9,956元為
    原告預供擔保，得免為假執行。
    事實及理由
一、原告主張：被告雖預見提供金融機構帳戶之存摺、金融卡（
    含密碼）予他人使用，可能幫助掩飾、隱匿他人犯罪所得或
    幫助他人遂行詐欺取財犯行，仍不違背其本意，而基於幫助
    掩飾、隱匿特定犯罪所得之去向及幫助詐欺取財之不確定故
    意，於民國110年5月23日23時41分許前之某時，在不詳地點
    ，將以其未成年子女簡○汝（真實姓名年籍詳卷）之名義申
    辦且由其管領中華郵政股份有限公司帳戶帳號000-00000000
    000000號帳戶（下稱系爭帳戶）之存摺、金融卡及密碼，交
    付予真實姓名年籍不詳之詐騙集團成年成員使用，而容任該
    詐欺集團成員及所屬詐騙集團使用系爭帳戶資料，遂行犯罪
    及作為該詐騙集團成員掩飾、隱匿上開犯罪所得財物之去向
    及所在之用。嗣該詐欺集團成員與其所屬詐騙集團取得系爭
    帳戶存摺、提款卡及密碼後，即共同意圖為自己不法之所有
    ，基於詐欺取財及洗錢之犯意聯絡，於110年5月23日15時47
    分許，假冒上海銀行及郵局客服人員，撥打電話予原告，向
    其佯稱：因網路購物訂單資料有誤，需操作ATM及網路匯款
    輸入密碼方能解除設定云云，致原告陷於錯誤，而陸續於11
    0年5月24日匯款新臺幣（下同）4萬9,985元、4萬9,986元、
    3萬9,985元，共13萬9,956元至系爭帳戶，旋遭該詐騙集團
    成員提領。爰依侵權行為法律關係，請求被告賠償13萬9,95
    6元等語。並聲明：被告應給付原告13萬9,956元，及自刑事
    附帶民事起訴狀繕本送達翌日起至清償日止，按年息5%計算
    之利息。
二、被告則以：我是被盜用帳戶的受害人，且我沒有工作，沒有
    錢賠償原告等語，資為抗辯。並聲明：原告之訴駁回。
三、本院之判斷：
  ㈠按因故意或過失，不法侵害他人之權利者，負損害賠償責任
    。故意以背於善良風俗之方法，加損害於他人者亦同；數人
    共同不法侵害他人之權利者，連帶負損害賠償責任，不能知
    其中孰為加害人者亦同，民法第184 條第1 項、第185 條第
    1 項分別定有明文。次按民事上之共同侵權行為（狹義之共
    同侵權行為，即共同加害行為）與刑事上之共同正犯，其構
    成要件並不完全相同，共同侵權行為人間不以有意思聯絡為
    必要，數人因過失不法侵害他人之權利，苟各行為人之過失
    行為均為其所生損害之共同原因，即所謂行為關連共同，亦
    足成立共同侵權行為（最高法院67年台上字第1737號判決先
    例意旨參照）。亦即加害人於共同侵害權利之目的範圍內，
    各自分擔實行行為一部，而互相利用他人之行為，以達其目
    的者，仍不失為共同侵權行為人，而應對於全部所發生之結
    果，連帶負損害賠償責任。又按連帶債務之債權人，得對於
    債務人中之一人或數人或其全體，同時或先後請求全部或一
    部之給付，民法第273條第1項亦有明文。
  ㈡經查，原告主張之前揭事實，有原告調查筆錄、內政部警政
    署反詐騙諮詢專線紀錄表、新北市政府警察局海山分局海山
    派出所受理各類案件紀錄表及系爭帳戶歷史交易明細、匯款
    單據在卷可參（見本院卷第61頁至第82頁），且被告因上開
    犯行致原告及其他被害人損害，經本院以110年度簡字第160
    3號刑事判決認犯幫助詐欺取財罪、幫助洗錢罪，處有期徒
    刑4月確定（下稱系爭刑案），有該案判決書憑卷可參（見
    本院卷第15頁至第25頁），堪認為真實。則被告交付系爭帳
    戶予真實姓名年籍不詳之成年人及其同夥之行為，與詐騙集
    團成員以詐取原告財物之行為，共同為致原告受有損害之原
    因，乃故意以背於善良風俗之不法方法，侵害原告之意思自
    由權，原告因而受有前揭匯款之損害，縱被告未實際取得原
    告所匯款項，仍應就原告所受損害，與其他詐騙集團成員連
    帶負賠償責任。從而，原告依民法第184條第1項後段規定，
    請求被告賠償其遭詐欺所受損害13萬9,956元，應屬有據。
  ㈢被告雖辯稱系爭帳戶係遭人盜用等語。然查，被告於系爭刑
    案警詢時供稱：系爭帳戶平時是我使用，領取育兒津貼使用
    ，110年5月中旬某天中午我逛街時，將系爭帳戶存摺、金融
    卡、密碼帶在身上，不小心遺失小肩包，不久後有路人見到
    我包包掉了拿來還我，但我並未檢查有無東西遺失，直到11
    0年5月28或29日瑞芳區區公所來電，我才知道系爭帳戶被凍
    結等語（見本院卷第56頁至第57頁），倘被告所述為真，系
    爭帳戶既為被告按月領取育兒津貼之用，該帳戶之存摺、提
    款卡及密碼，對於被告應屬重要物品，衡情被告經由路人返
    還包包後，理應立即檢查包包內之存摺、提款卡、金錢、證
    件或其他物品是否遺失，然被告竟未為任何檢查，舉措顯與
    常情不合，系爭帳戶存摺、提款卡及密碼是否真有遺失之情
    ，即屬有疑。況被告於遺失包包後，路人尚能知悉該包包為
    被告所有，且將包包返還之，顯然該包包脫離被告持有之時
    間甚短，如拾獲該包包之路人為詐欺集團成員，理應確保系
    爭帳戶可作為詐欺及洗錢用途之人頭帳戶，自無可能甘冒遭
    被告發覺系爭帳戶遺失而報警導致無法使用之風險，將包包
    返還被告，被告上開所辯，於情理不合，實難採信。
  ㈣又詐騙正犯為避免遭檢警循資金流向查獲身分，在詐騙被害
    人後，會指定被害人將款項匯轉至他人帳戶後再予提領，復
    因一般人發現帳戶遺失後，為免存款遭盜領或帳戶遭盜用，
    通常會立即辦理掛失程序，是當詐騙正犯要求被害人將款項
    匯轉至指定帳戶時，應已確認指定帳戶之所有人不會辦理掛
    失程序，以免被害人將款項匯轉至該帳戶後，因帳戶所有人
    辦理掛失而無法提領犯罪所得。亦即詐欺集團詐騙他人之目
    的，無非為取得被害人匯轉之款項，否則詐騙正犯大費周章
    詐騙他人，卻要被害人匯入、轉帳至詐欺集團無法掌控之來
    路不明帳戶，所為即有可能徒勞無功，足見詐欺集團以他人
    帳戶供作款項出入之帳戶，通常會先取得帳戶所有人之同意
    才使用甚明。倘被告並未將系爭帳戶之存摺、提款卡及密碼
    交付予詐欺集團使用，則該取得提款卡及密碼之人無從預期
    被告發現系爭帳戶辦理掛失之時間，詐欺集團當無從指示原
    告將匯款至系爭帳戶。再觀諸系爭帳戶交易明細資料可知，
    原告於110年5月24日遭受詐騙時，詐欺集團指定原告匯款後
    ，該等款項旋遭人提領一空，足見詐欺集團使用系爭帳戶之
    存摺、提款卡及密碼取款時，已確知被告並未將系爭帳戶掛
    失或報警，益徵系爭帳戶之存摺、提款卡及密碼，確係由被
    告交付詐欺集團成員，而非遺失，被告前揭所辯，並非可取
    。
四、綜上所述，原告依侵權行為法律關係，請求被告給付13萬9,
    956元，及自自刑事附帶民事起訴狀繕本送達翌日即111年2
    月16日起（見附民卷第11頁）至清償日止，按年息5%計算之
    利息，為有理由，應予准許。
五、本件為依民事訴訟法第427 條第1 項適用簡易程序所為被告
    敗訴之判決，依同法第389 條第1 項第3 款，依職權宣告假
    執行。並依職權宣告被告如供相當之擔保，得免為假執行。
六、本件事證已臻明確，兩造其餘主張陳述及所提之證據，經審
    酌後於本件判決結果無影響，爰不逐一論述，附此敘明。
七、據上論結，原告之訴為有理由，判決如主文。
中　　華　　民　　國　　111 　年　　9 　　月　　29　　日
          　　      橋頭簡易庭 法    官  張立亭
以上正本係照原本作成。
如不服本判決，應於送達後20日內，向本院提出上訴狀並表明上
訴理由，如於本判決宣示後送達前提起上訴者，應於判決送達後
20日內補提上訴理由書（須附繕本）。
中　　華　　民　　國　　111 　年　　9 　　月　29　　日 
                              書　記　官  許雅瑩